【裁判字號】    99,易,84
【裁判日期】    990506
【裁判案由】    竊盜
【裁判全文】
臺灣臺東地方法院刑事判決               99年度易字第84號
公  訴  人  臺灣臺東地方法院檢察署檢察官
被      告  甲○○
選任辯護人  財團法人法律扶助基金會  李百律師
上列被告因竊盜等案件，經檢察官提起公訴（99年度偵字第527
號），被告於準備程序中為有罪之陳述，經本院合議庭裁定由受
命法官獨任進行簡式審判程序，判決如下：
    主  文
甲○○竊盜，處有期徒刑貳月，如易科罰金，以新臺幣壹仟元折
算壹日；又攜帶兇器竊盜，未遂，處有期徒刑參月，如易科罰金
，以新臺幣壹仟元折算壹日，扣案之油壓剪壹支沒收之；又攜帶
兇器竊盜，處有期徒刑肆月，如易科罰金，以新臺幣壹仟元折算
壹日，扣案之油壓剪壹支沒收之；又攜帶兇器竊盜，未遂，處有
期徒刑參月，如易科罰金，以新臺幣壹仟元折算壹日，扣案之油
壓剪壹支沒收之。應執行有期徒刑拾月，如易科罰金，以新臺幣
壹仟元折算壹日。緩刑參年，緩刑期內付保護管束，並應向執行
檢察官指定之公益團體、地方自治團體或社區，提供壹佰捌拾小
時之義務勞務。扣案之油壓剪壹支沒收之。
    犯罪事實
一、甲○○意圖為自己之不法所有，分別於下列時間、地點為以
    下犯行：
（一）民國98年11月1日上午10時許，前往臺東縣鹿野鄉○○路
      211號鹿野鄉公所垃圾場，見大門未鎖，逕自入內，徒手
      竊取丁○○管領之鋁製樓梯一具，得手後，出售予資源回
      收場，所得花用殆盡。
（二）98年11月5日晚間7時許，在臺東縣鹿野鄉慢速壘球場旁之
      公園內，持自己所有客觀上足以傷害人之生命、身體，具
      有危險性之破壞剪（即油壓剪）1支，剪斷變電箱內之電
      纜線而欲竊取之，惟因該電纜線深埋地下無法抽取，乃作
      罷離去，而竊盜未遂。
（三）98年12月7日晚間7時許，在位於臺東縣鹿野鄉○○村○○
      路42巷95號之金品民宿旁，持上開破壞剪竊取電錶箱內之
      電纜線40公尺；並承前犯意，接續竊取該民宿所有之蓄水
      池電線40公尺，得手後攜返家中剝皮，將銅心纜線出售予
      資源回收場，所得花用殆盡。
（四）98年12月21日晚間7時許，在位於臺東縣延平鄉○○村○
      ○路22號之臺灣臺東戒治所懇親園內，持上開破壞剪剪斷
      中華電信股份有限公司設置在該處之基地臺電纜線，正在
      抽取電纜時，為戒治所職員發現機車車牌號碼，甲○○慌
      亂中遺留印有「王清堅」帽子1頂，並逃離現場，而竊盜
      未遂。嗣經警循線查獲甲○○，並經其同意後，搜索其位
      於臺東縣鹿野鄉○○村○○路○段308號之住宅，扣得上開
      破壞剪1把，始悉上情。
二、案經臺東縣警察局關山分局報請臺灣臺東地方法院檢察署檢
    察官偵查起訴。
    理  由
壹、程序事項
    被告甲○○所犯者非為死刑、無期徒刑、最輕本刑為3年以
    上有期徒刑之罪或高等法院管轄第一審案件，其於準備程序
    進行中，先就被訴事實為有罪之陳述，經告知其簡式審判程
    序之旨，並聽取公訴人、被告之意見後，本院合議庭依刑事
    訴訟法第273條之1第1項之規定，裁定由受命法官獨任以簡
    式審判程序進行本案之審理。
貳、實體事項
一、上揭犯罪事實，業據被告甲○○迭警詢、本院準備程序及審
    理時坦承不諱，核與被害人乙○○、王進福、丁○○、楊伯
    賜於警詢時之指述情節相符，並有報案紀錄表、扣押物品目
    錄表1紙、刑案現場測繪圖1份、現場照片22張在卷可稽，另
    有油壓剪1支扣案可佐，足徵被告上開自白與事實相符，罪
    證明確，被告犯行洵堪認定，應依法論科。
二、論罪科刑
（一）按所謂兇器，其種類並無限制，凡客觀上足以對人之生命
      、身體、安全構成威脅，具有危險性之兇器為已足，並不
      以攜帶之初有行兇之意圖為必要（最高法院79年臺上字第
      5253號判例意旨參照）。又按刑法上竊盜罪既遂未遂區分
      之標準，係採權力支配說，即行為人將竊盜之客體，移入
      一己實力支配之下者為既遂，若著手於竊盜，而尚未脫離
      他人之持有，或未移入一己實力支配之下者，則為未遂（
      最高法院84年度臺上字第2256號判決要旨參照）。查被告
      甲○○上開所使用之油壓剪，既能剪斷電纜線，客觀上即
      足以傷害人之生命、身體，具有危險性，核屬兇器無訛；
      又犯罪事實（二）、（四）部分，被告雖已著手竊取電纜
      線，惟均未將該電纜線置於實力支配力之下，即離開現場
      ，其行為仍屬未遂，是核其犯罪事實（一）所為，係犯刑
      法第320條第1項竊盜罪；犯罪事實（三）所為，係犯刑法
      第321條第1項第3款攜帶兇器竊盜罪；犯罪事實（二）、
      （四）所為，均係犯刑法第321條第2項、第1項第2款攜帶
      兇器竊盜未遂罪。又按如數行為於同時同地或密切接近之
      時地實施，侵害同一之法益，各行為之獨立性極為薄弱，
      依一般社會健全觀念，在時間差距上，難以強行分開，在
      刑法評價上，以視為數個舉動之接續施行，合為包括之一
      行為予以評價，較為合理，固屬接續犯，而為包括之一罪
      （最高法院著有86年臺上字第3295號判例可資參照）。查
      被告就犯罪事實（三）部分，係於密切接近之時間及地點
      實行，侵害同一法益，各行為之獨立性甚為薄弱，顯係出
      於自始單一犯意之決定，合為一行為之接續進行，為接續
      犯，應論以一罪。被告上開所犯4罪，犯意各別，行為互
      殊，應予分論併罰。又被告犯罪事實（二）、（四）部分
      ，雖已著手於竊盜犯行，惟未生竊盜既遂之結果，其犯罪
      尚屬未遂，均應依刑法第25條第2項規定，按既遂犯之刑
      度減輕其刑。
（二）另按刑法第59條規定，犯罪之情狀可憫恕，認科以最低度
      刑仍嫌過重者，得酌量減輕其刑，同法第57條規定，科刑
      時應以行為人之責任為基礎，並審酌一切情狀，尤應注意
      下列事項（共10款），為科刑重輕之標準，兩條適用上固
      有區別，惟所謂「犯罪之情狀」與「一切情形」云云，並
      非有截然不同之領域，於裁判上酌減其刑時，應就犯罪一
      切情狀（包括第57條所列舉之10 款事項），予以全盤考
      量，審酌其犯罪有情輕法重之事由（即判例所稱有特殊之
      原因與環境等等，在客觀上足以引起一般同情，以及宣告
      法定低度刑，是否猶嫌過重），以為判斷。故適用第59條
      酌量減輕其刑時，並不排除第57條所列舉10 款事由之審
      酌，惟其程度應達於有情輕法重之情事，始可予以酌減（
      最高法院70年度第6次刑事庭會議決議參照）。查被告犯
      罪事實（三）所為，雖侵害他人財產權，惟惡性非大，且
      犯後亦深表悔悟，本院審酌被告持油壓剪剪斷電纜線行竊
      之犯罪情節，及其所犯攜帶兇器竊盜罪之6月以上、5年以
      下有期徒刑法定本刑相較，縱令對之科以最低度法定刑，
      猶嫌過重，客觀上以一般國民生活經驗及法律感情為之檢
      驗，實屬情輕法重，當足引起一般人之同情，是認被告此
      部分之所為，顯有堪以憫恕之處，爰依刑法第59條之規定
      ，酌量減輕其刑。
（三）爰審酌被告因經濟窘迫而犯下上開竊盜犯行，侵害他人財
      產權，且其剪斷電纜線之行為已影響公共安全，所為自應
      予非難，惟念及其係34年12月11日出生之人，年歲已高，
      並患有右鎖骨骨折，有財團法人臺東基督教醫院診斷證明
      書1紙在卷可參，身體狀況不佳，及其生活狀況、智識能
      力、所竊財物價值非鉅，且犯罪後坦承犯行並表示悔悟，
      犯後態度尚可等一切情狀，分別量處如主文所示之刑，及
      各諭知易科罰金之折算標準，並定其應執行之刑。又被告
      所犯上開4罪，於其行為後，刑法第41條第8項「第一項至
      第三項規定於數罪併罰，其應執行之刑未逾六個月者，亦
      適用之。」之規定，業經依司法院大法官釋字第662號解
      釋（民國98年6月19日公佈）：「中華民國94年2月2日修
      正公布之現行刑法第41條第2項，關於數罪併罰，數宣告
      刑均得易科罰金，而定應執行刑之刑逾六個月者，排除適
      用同條第1項得易科罰金之規定部分，與憲法第23條規定
      有違，並與本院釋字第366號解釋意旨不符，應自本解釋
      公佈之日起失其效力。」意旨，修正為「第一項至第四項
      及第七項之規定，於數罪併罰之數罪均得易科罰金或易服
      社會勞動，其應執行之刑逾六月者，亦適用之。」，並於
      99 年1月1日生效施行。是本件所定應執行之刑雖已逾6月
      ，惟依上開修正後之規定，仍得易科罰金，應併諭知易科
      罰金之折算標準。
（四）又被告未曾因故意犯罪受有期徒刑以上刑之宣告，此有臺
      灣高等法院被告前案紀錄表在卷可考，本院審酌其年歲已
      高，因車禍失業、生活拮据而犯下本件犯行，且其目前因
      車禍而右鎖骨骨折，尚需長期治療、復健，雖未與被害人
      和解，惟於本院審理時深表悔悟，本院認其經此偵審程序
      及科刑之教訓，應能知所警惕而無再犯之虞，咸認前開宣
      告之刑以暫不執行為適當，爰依刑法第74條第1項第1款併
      宣告緩刑3年。另被告上開以油壓剪剪斷電纜線後再行竊
      之行為，有影響公共安全之虞，並不足取，為督促被告確
      實悔過向善，能有正確之法律觀念，緩刑期間併付保護管
      束，並應向執行檢察官指定之公益團體、地方自治團體或
      社區，提供180小時之義務勞務，以啟自新。
三、末查，扣案之油壓剪1支，係被告所有供犯上開犯罪事實（
    二）、（三）、（四）所載行為時所用之物，爰依刑法第38
    條第1項第2款規定，併予宣告沒收之。至未扣案之印有「王
    清堅」帽子1頂，雖係被告所有，惟係被告身上穿戴之物，
    核非犯罪所用之物，爰不予宣告沒收，併此敘明。
據上論斷，應依刑事訴訟法第273條之1第1項、第299條第1項前
段，刑法第320條第1項、第321條第1項第3款、第2項、第25條第
2項、第59條、第41條第1項前段、第8項、第51條第5款、第74條
第1項第1款、第2項第5款、第93條第1項第2款、第38條第1項第2
款，刑法施行法第1之1條第1項前段、第2項，判決如主文。
本案經檢察官丙○○到庭執行職務。
中    華    民    國    99    年    5     月    6     日
                  刑事第三庭  法  官  陳鈺雯
以上正本證明與原本無異。
如不服本判決應於收受送達後10日內向本院提出上訴書狀，並應
敘述具體理由；其未敘述上訴理由者，應於上訴期間屆滿後20日
內向本院補提理由書（均須按他造當事人之人數附繕本）。「切
勿逕送上級法院」。告訴人或被害人對於本判決如有不服，請書
具不服之理由狀，請求檢察官上訴者，其上訴期間之計算係以檢
察官收受判決正本之日期為準。
                              書記官  廖丁逸
中    華    民    國    99    年    5     月    6     日
附錄本案論罪科刑法條全文：
中華民國刑法第320條
意圖為自己或第三人不法之所有，而竊取他人之動產者，為竊盜
罪，處5年以下有期徒刑、拘役或5百元以下罰金。
意圖為自己或第三人不法之利益，而竊佔他人之不動產者，依前
項之規定處斷。
前二項之未遂犯罰之。
中華民國刑法第321條
犯竊盜罪而有左列情形之一者，處6月以上、5年以下有期徒刑：
一、於夜間侵入住宅或有人居住之建築物、船艦或隱匿其內而犯
    之者。
二、毀越門扇、牆垣或其他安全設備而犯之者。
三、攜帶兇器而犯之者。
四、結夥三人以上而犯之者。
五、乘火災、水災或其他災害之際而犯之者。
六、在車站或埠頭而犯之者。
前項之未遂犯罰之。

司法院資訊處製作；財團法人民間司法改革基金會備份。
